臺灣臺中地方法院刑事判決　　　　　　　95年度易字第2294號
公　訴　人　臺灣臺中地方法院檢察署檢察官
被　　　告　甲○○
上列被告因贓物案件，經檢察官提起公訴（95年度偵字第8696號
），本院判決如下：
    主  文
甲○○收受贓物，累犯，處有期徒刑陸月，如易科罰金，以銀元
參佰元即新臺幣玖佰元折算壹日；減為有期徒刑參月，如易科罰
金，以銀元參佰元即新臺幣玖佰元折算壹日。
    犯罪事實
一、甲○○曾於民國91年間因竊盜案件，經法院判處有期徒刑6
    月確定，甫於92年1月9日易科罰金執行完畢，仍不知悔改。
    於94年10月3日至6日間之某日，在於不詳地點，明知如附表
    所示之支票4 紙，係屬來歷不明之贓物（上述支票係丁○○
    所有，於94年10月2 日下午，在台中市東區建國市場遭人竊
    取），竟仍予以收受，並將其中面額新台幣（下同）7,400
    元之支票（即附表編號）交予不知情之乙○○，再輾轉由
    第三人方玫瑰持向銀行提示；另外編號至等3 紙支票，
    甲○○於背書後，持至其合作金庫商業銀行黎明分行（下稱
    合作金庫黎明分行）第0000000000000 號帳戶提示。嗣因丁○○發覺上開支票失竊，前往銀行辦理支票止付，經銀行查
    報提示人年籍資料函送報警而查獲。
二、案經丁○○告訴及臺中縣警察局霧峰分局報請臺灣臺中地方
    法院檢察署檢察官偵查起訴。
    理  由
一、訊據被告甲○○矢口否認涉有上揭贓物犯行，辯稱：並未交
    付支票予乙○○，也未在其帳戶內提示支票，伊所有前開合
    作金庫帳戶於94年9 月或10月間遺失，嗣後有向銀行辦理掛
    失云云。經查：
  (一)附表所示之支票，係丁○○所有，於94年10月2 日下午，在
    台中市東區建國市場內，遭人所竊取等情，業據被害人丁○○於警詢訊及檢察官偵訊時指述甚詳，並有遺失票據申報書
    4紙附卷可稽。附表所示4紙支票，確實是被害人丁○○遭竊
    之贓物一情，已堪認定。
  (二)另附表編號至編號之支票，係於94年10月4 日存入被告
    設於合作金庫黎明分第0000000000000 號帳戶內，亦有合作
    金庫黎明行95年11月15日合金營字第0950006188號函1 份（
    附於1審卷第50頁）及支票正、反面影本各3紙在卷可憑。
  (三)又附表編號所示之支票，係被告甲○○因積欠乙○○借款
    而交付予乙○○，乙○○再持以向其母親丙○○○調現。嗣
    後乙○○因積欠地下錢莊債務，地下錢莊前來要債，丙○○○乃將該支票交付地下錢莊林姓男子抵償債務，嗣後再輾轉
    流入方玫瑰手中等情，業據證人乙○○、邱宏禧及丙○○○
    於本院審理時證述明確。核與該支票提示人方玫瑰於警詢時
    供述之情節大致相符。雖證人前後證述之細節略有出入，惟
    本件案發時間距今已2 年，時間久遠，自無法期待當事人對
    於支票交付流程之記憶毫無遺漏。參以證人丙○○○不諱言
    ，係將所收取之支票，用以清償證人乙○○積欠地下錢莊之
    債務，衡情，丙○○○或乙○○應不致於隨便將來路不明之
    支票交予地下錢莊。是證人乙○○證稱：支票是被告交付一
    情，應堪採信。
二、被告固執前揭情詞辯解：惟查：
  (一)支票持有人將支票存入銀行帳戶內提示，最終仍必須透過帳
    戶始能領款。倘被告前開帳戶係遺失後遭人盜用，即便被告
    遺失之帳戶資料包括存摺、印鑑及提款卡，惟盜用帳戶之人
    ，仍必須知悉提款密碼，始能領取上開支票之款項。若非經
    被告同意，持有本件支票之人，實不可能冒然使用被告所遺
    失之銀行帳戶提示兌領支票。更何況，本件被告於94年10月
    11日以語音掛失帳戶時，僅掛失存摺，並未連同印鑑及金融
    卡一併掛失，亦有合作金庫黎明分行95年8月3日合金黎營字
    第0950004474號函1 份存卷可按，則拾獲帳戶之人，更不可
    能在未取得被告印鑑及提款卡之情形下，冒然利用被告之帳
    戶提示兌領支票。
  (二)再上開4 紙支票背面均載有「甲○○、0000000000、中市○○路○段93巷6號」之個人住址及電話資料，被告甲○○對上
    開住址及電話亦均認屬實無訛，且經本院核對支票背書所記
    載之電話0000000000，與被告開戶時所留存之電話00000000
    00（見本院一審卷42頁）並不相同。顯見被告目前使用之電
    話已經更改過。則若係他人拾獲而冒用該帳戶，何以能知悉
    甲○○之住址及目前使用中已更改過之行動電話號碼。
  (三)被告又辯稱伊前開帳戶遺失後，曾向銀行辦理掛失止付，惟
    經查證結果，被告掛失帳戶之時間為94年10月11日（已如前
    述），均在附表編號至號等3 張支票已被銀行以遺失止
    付為理由退票之後，亦有退票理由單附卷可參。參酌被告上
    開合作金庫帳戶，自93年12月21日以後，已經完全沒有使用
    之紀錄，亦有交易明細表1份存卷可佐（本院1審卷第92頁）
    。顯見被告已經許久未曾使用該帳戶，卻能突然於94年10月
    11日發現遺失，而掛失之時間又恰為支票遭退票之後，若非
    被告利用該帳戶提示支票，且於支票遭退票後，擔心犯行遭
    揭露，何以急於辦理存摺掛失。足證，被告辯稱存摺遺失遭
    冒用一情，不足憑採。
  (四)至於附表所示4 紙支票後面之背書，經本院送請內政部警政
    署刑事警察局鑑定結果，固認與被告之筆跡並不相符，有該
    局96年2月5日刑鑑定第0000000000號鑑定書1份在卷可按（
    本院一審卷第79頁）。惟查以銀行帳戶兌領支票，並不需要
    帳戶使用人親自前往辦理，被告自可假手他人為之，從而此
    份筆跡鑑定資料，尚不足為被告有利認定之依據。
三、綜上所述，被告辯稱未收受附表所示4紙支票，並將其中1紙
    交付乙○○、及其中3 紙支票存入帳戶提示兌領等情，顯與
    事實不符，前開辯解應係卸責之詞，不足採信，此外，復有
    掛失止付票據提示人資料查報表4 份附卷可稽，本件事證明
    確，被告犯行堪予認定，應依法論科。
四、被告行為後，刑法業於94年1月7日修正，於同年2月2日公布
    ，並於95年7月1日施行。按行為後法律有變更者，適用行為
    時之法律，但行為後之法律有利於行為人者，適用最有利於
    行為人之法律，修正後即現行刑法第2條第1項訂有明文。茲
    刑法第349條第1項之收受贓物罪，其罰金刑之法定刑原為得
    科銀元五百元以下罰金，因罰金罰鍰提高標準條例第1 項前
    段規定，提高為十倍，為得科銀元五千元以下罰金。而依修
    正後刑法施行法第1條之1規定：「中華民國九十四年一月七
    日刑法修正施行後，刑法分則編所定罰金之貨幣單位為新臺
    幣。九十四年一月七日刑法修正時，刑法分則編未修正之條
    文定有罰金者，自九十四年一月七日刑法修正施行後，就其
    所定數額提高為三十倍。但七十二年六月二十六日至九十四
    年一月七日新增或修正之條文，就其所定數額提高為三倍」
    ，及刑法第33條第5 款修正為：「主刑之種類如下：五、罰
    金：新臺幣一千元以上，以百元計算之」等規定觀之，依修
    正後之法律，刑法第349條第1項收受贓物罪所得科處之罰金
    刑最高額為新臺幣一萬五千元、最低額為新臺幣一千元，然
    依被告二人行為時即修正前刑法第33條第5 款規定之罰金最
    低額為銀元一元，並提高十倍計算，前開罰金刑，最高額為
    銀元五千元，最低額為銀元十元，若乘以三倍而換算為新臺
    幣，最高額雖與新法同為新臺幣一萬五千元元，然最低額僅
    為新臺幣三十元。因此，比較上述修正前、後之刑罰法律，
    自以被告行為時即修正前關於科處罰金刑之法律較有利於被
    告。
五、核被告所為，係犯刑法第349條第1項之收受贓物罪。被告曾
    於91年間因竊盜案件，經法院判處有期徒刑6 月確定，甫於
    92年1月9日易科罰金執行完畢，有臺灣高等法院被告前案紀
    錄表1 份在卷足參，其前受有期徒刑之執行完畢後，五年內
    故意再犯本件有期徒刑以上之罪，不論依修正前或修正後刑
    法之規定，均構成累犯，應依修正後刑法第47條第1 項之規
    定，加重其刑。爰審酌被告收受來路不明之支票，提供行竊
    者銷贓之管道，助長社會上竊盜案件之發生，對社會治安之
    危害重大，且犯後仍飾詞矯辯，態度非佳等一切情狀，量處
    有期徒刑6月。又被告上開犯罪行為係發生於96年4月24日以
    前，且所犯為刑法第349條第1項之罪，依中華民國96年罪犯
    減刑條例第3條第1項第15款規定，不在逾1年6月不得減刑之
    列，合於減刑之條件，應依該條例第2條第1項第3 款規定，
    減其刑期1/2，並依同條例第9條之規定，諭知易科罰金之折
    算標準。
據上論斷，應依刑事訴訟法第299條第1項前段，刑法第2條第1項
、第349條第1項、第47條第1項、（修正前）第41條第1項，罰金
罰鍰提高標準條例第1條前段，（修正前）第2條，中華民國96年
罪犯減刑條例第2條第1項第3款、第7條、第9條，判決如主文。
中　　華　　民　　國　　96　　年　　10　　月　 　4　　日
                  刑事第六庭  審判長法官　洪俊誠
                                    法官　唐敏寶
　                                  法官　高英賓
上正本證明與原本無異。
如不服本判決，應於收送達後10日內向本院提出上訴書狀（應敘
述具體理由並附繕本）。
上訴書狀如未敘述理由，應於上訴期間屆滿後20日內補提理由書
於本院。
　                                書記官  司立文
中　　華　　民　　國　　96　　年　　10　　月　 　4　　日
附表：
┌──┬────────┬─────┬────┬────┬────┐
│編號│   付款銀行     │  票 號   │ 面 額  │ 發票日 │ 退票日 │
├──┼────────┼─────┼────┼────┼────┤
│  │誠泰銀行台中分行│IB0000000 │50,500  │94.10.1 │94.10.6 │
├──┼────────┼─────┼────┼────┼────┤
│  │新光銀行十甲分行│SKB0000000│60,000  │94.10.3 │94.10.6 │
├──┼────────┼─────┼────┼────┼────┤
│  │台灣中小企業銀行│AS0000000 │60,000  │94.10.3 │94.10.7 │
│    │北高雄分行      │          │        │        │        │
├──┼────────┼─────┼────┼────┼────┤
│  │台中商銀神岡分行│SGA0000000│7,400   │94.10.10│94.10.14│
└──┴────────┴─────┴────┴────┴────┘
論罪科刑法條：
中華民國刑法第349條
收受贓物者，處 3 年以下有期徒刑、拘役或 5 百元以下罰金。
搬運、寄藏、故買贓物或為牙保者，處 5 年以下有期徒刑、拘役
或科或併科 1 千元以下罰金。
因贓物變得之財物，以贓物論。
